臺灣高雄地方法院行政訴訟判決　　　　　110年度交字第179號
原　　　告　許世忠　
被　　　告　高雄市政府交通局

代　表　人　張淑娟　
訴訟代理人　蘇健義　
上列當事人間交通裁決事件，原告不服被告民國110 年4 月27日
高市交裁字第32-BID174097號裁決，提起行政訴訟，本院判決如
下：
    主  文
原告之訴駁回。
訴訟費用新臺幣參佰元由原告負擔。
    事實及理由
一、程序事項：按行政訴訟法第237條之7規定，交通裁決事件之
    裁判，得不經言詞辯論為之。本件屬交通裁決事件，依兩造
    所述各節及卷內資料其事證已臻明確，本院認無經言詞辯論
    之必要，爰不經言詞辯論而為判決。
二、事實概要：原告於民國110 年2 月17日7 時47分許駕駛車牌
    號碼0000-00 號自用小客車（下稱系爭車輛），在高雄市苓
    雅區新光路與自強三路口，因有「汽車駕駛人未依規定使用
    方向燈」之違規行為，經民眾於110 年2 月22日檢舉，由高
    雄市政府警察局交通大隊苓雅分隊（下稱舉發機關）員警於
    110 年3 月9 日填掣高市警交相字第BID000000 號舉發違反
    道路交通管理事件通知單（下稱舉發通知單）逕行舉發。嗣
    系爭車輛車主於應到案日期前之110 年3 月24日向被告陳述
    不服，並向處罰機關告知應歸責人為原告，經被告函詢舉發
    機關後，認原告確有上揭違規行為，乃依道路交通管理處罰
    條例（下稱處罰條例）第42條規定，於110 年4 月27日開立
    高市交裁字第32-BID174097號裁決書（下稱原處分），裁處
    原告「罰鍰新臺幣（下同）1,200 元」。原告不服，提起本
    件行政訴訟。
三、原告主張：原告變換車道時確實有打方向燈，方向盤轉過去
    後，方向燈撥桿又彈跳回來，接續2至3次，導致方向燈有斷
    續的行為。依交路字第1090015201號函，汽車之方向燈係與
    方向盤聯動設計製造，轉彎過程可能為因應突發狀況而反方
    向轉動方向盤，致自動關閉方向燈，倘有該類情形，宜依個
    案具體事實審酌處理等語。並聲明：原處分撤銷。
四、被告則以：
  ㈠按道路交通安全規則第91條第1 項規定：「行車遇有轉向、
    減速暫停、讓車、倒車、變換車道等情況時所用之燈光及駕
    駛人之手勢，應依下列規定：……( 第6 款) 變換車道時，
    應先顯示欲變換車道方向之燈光或手勢。」、同規則第 109
    條規定：「汽車行駛時，應依下列規定使用燈光：二、左（
    右）轉彎時，應先顯示車輛前後之左（右）邊方向燈光；變
    換車道時，應先顯示欲變換車道方向之燈光，並應顯示至完
    成轉彎或變換車道之行為。」其立法目的乃在於使其他用路
    人（尤其係位於原車道後方及欲變換至之車道後方者）得預
    知該車之行車動向而為安全之措施，就此而言，所謂「應先
    顯示方向燈」一事，解釋上應係指於開始變換前至變換完成
    之過程中應全程顯示方向燈，而開始變換前於何時即應顯示
    方向燈，涉及後方車輛之合理預期時間（與行車速度及距離
    有關），是不可於顯示方向燈之同時開始為變換車道之動作
    ，本不待言；再者，亦非可謂只要曾顯示方向燈，而於因故
    取消方向燈之顯示後，仍可不再度顯示方向燈即可恣意進行
    變換車道之動作，否則其他用路人又豈能於該車變換車道前
    明確知悉及預期（參見臺灣新北地方法院105 年交字第63號
    行政訴訟判決）。
  ㈡復經檢視採證影片可見：畫面時間07:47:09- 原告駕駛車號
    0000-00 號車行駛於新光路往西由內側車道變換至外側車道
    ，方向燈亮啟3 次，未顯示至變換車道完成，方向燈已熄滅
    ，未依規定全程使用方向燈…影片結束。依前揭說明，足證
    原告車輛於變換車道時方向燈未全程使用方向燈，違規事實
    明確，所行駛路段亦無突發狀況發生。另按處罰條例第7 條
    之1 規定「對於違反本條例之行為者，民眾得敘明違規事實
    或檢具違規證據資料，向公路主管或警察機關檢舉，經查證
    屬實者，應即舉發」，其立法理由為：「由於警力有限及民
    眾取巧違規成性，為交通秩序混亂原因之一，民眾如能利用
    適當管道檢舉交通違規，除可彌補警力之不足外，亦將產生
    極大之嚇阻效果」，意指藉由民眾檢舉，提供員警查證之線
    索，尚無對外發生何法律效果，依上開規定，民眾檢具違規
    證據資料，尚須經主管或警察機關查證屬實，始得舉發，進
    而對外發生法律效果。又舉發機關受理民眾檢舉違反道路交
    通管理事件，經查證後依規定掣製舉發違反道路交通管理事
    件通知單，係屬上開處理細則第10條第2 項第5 款之民眾檢
    舉態樣，觀諸採證影片所載違規日期、違規時間及處理情形
    均記載清楚明確，嗣確經有員警查證處理，是該檢舉之真實
    性已無疑義。又採證影片畫面係錄影設備之機械作用，乃真
    實保存當時錄影之真實內容所得，再由檢舉人將影片傳送警
    政機關，並非憑人之記憶轉述或事後排演而成，且與本案違
    規具事實關連性，並經員警檢視無誤，其影像尚無偽造或變
    造之疑，內容亦屬合理、正常，自得作為本件是否為合法裁
    決之憑據。經查原告前揭110 年2 月17日之違規行為，係由
    檢舉人於違規人行為終了日（110 年2 月17日）起7 日內（
    檢舉日：110 年2 月22日）檢具科學儀器取得之蒐證影片證
    據資料，向警政機關提出檢舉，經員警查證屬實而逕行舉發
    ，則本件舉發程序於法即無不合等語，資為抗辯。
  ㈢並聲明：原告之訴駁回。
五、本院之判斷：
  ㈠按「汽車駕駛人，不依規定使用燈光者，處1,200元以上3,6
    00元以下罰鍰」，處罰條例第42條定有明文。再按違反道路
    交通管理事件統一裁罰基準及處理細則（下稱處理細則）第
    1條規定：「本細則依道路交通管理處罰條例第92條第4項規
    定訂定之。」第2條規定：「（第1項）處理違反道路交通管
    理事件之程序及統一裁罰基準依本細則之規定辦理。（第 2
    項）前項統一裁罰基準，如附件違反道路交通管理事件統一
    裁罰基準表(下稱裁罰基準表)。」上開處理細則之規定，就
    其立法目的及功能，乃為防止處罰機關枉縱或偏頗，依處罰
    條例第92條第4項所授權交通部會同內政部訂定處理細則及
    其附件裁罰基準表，用以維持裁罰之統一性與全國因違反道
    路交通管理事件受處罰民眾之公平，不因裁決人員不同，而
    生偏頗，寓有避免各監理機關於相同事件恣意為不同裁罰之
    功能，並非法所不許，於憲法上保障人民財產權之意旨並無
    牴觸（此並有司法院釋字第511 號解釋理由書意旨足資參照
    ），並無違反法律保留原則。而依裁罰基準表的記載，小型
    車駕駛人，不依規定使用燈光，期限內繳納或到案聽候裁決
    者，應處罰鍰1,200 元，核此規定，既係基於母法之授權而
    為訂定，且就處理細則附件所示裁罰基準表中有關處罰條例
    第42條規定之裁罰基準內容，並未牴觸母法，被告自得依此
    基準而為裁罰。
  ㈡本件如事實概要欄所述之原告違規事實，有舉發通知單、原
    處分之裁決書、送達證書、高雄市政府警察局苓雅分局 110
    年5 月27日高市警苓分交字第11071852300 號函暨檢附採證
    光碟、110 年4 月1 日高市警苓分交字第11071144100 號函
    等在卷可稽( 本院卷第33至46頁) ，且經本院當庭勘驗採證
    光碟並製作勘驗筆錄附卷可憑( 本院卷第62頁) ，該採證光
    碟勘驗內容略為：「檔案名稱BID174097 ：( 影片時間07：
    46：52) 原告車輛在前方內側車道停等紅燈。( 07：46：58
    ) 原告車輛起駛，此時可見原告車牌號碼為0000-00 。( 07
    ：47：09-10)原告車輛右側方向燈亮啟，車身開始右偏，右
    側車輪向右跨越車道線。( 07：47：11) 原告車輛方向燈熄
    滅，此時其尚有2 分之1 車身仍在內側車道。直至變換車道
    完成均未再開啟方向燈。( 07：47：17) 影片結束。」綜合
    上開證據，原告違規情節洵堪認定為真。
  ㈢原告雖以前詞為主張，然按交通部109 年11月16日交路字第
    1090015201號函釋說明四略以：「……車輛駕駛人完整之變
    換車道行為係指車輛駕駛人完成車輛由原行駛之車道變換進
    入另1 車道後行駛之行為」，該函釋內容核與道路交通安全
    規則第109 條第2 項第2 款所規定「汽車駕駛人變換車道時
    ，應先顯示欲變換車道方向之燈光，並應顯示至完成轉彎或
    變換車道之行為」要旨相符，且關於汽車變換車道應顯示方
    向燈直至完成變換車道之行為之規定內容尚屬明確，並無使
    人遭誤導、誤認之虞，則被告以原告違反前開關於變換車道
    應顯示方向燈之規定，而依處罰條例第42條規定予以裁罰，
    符合行政行為明確性，原告徒以前詞逕自認定原處分違法，
    自屬無據。
六、綜上所述，原告確有「汽車駕駛人未依規定使用方向燈」之
    違規行為，被告依法據以裁處如原處分所示，於法核無違誤
    。原告訴請撤銷原處分，為無理由，應予駁回。
七、本件判決基礎已臻明確，兩造其餘之攻擊防禦方法及訴訟資
    料經本院斟酌後，核與判決不生影響，無一一論述之必要，
    併予敘明。
八、本件第一審裁判費為300 元，應由原告負擔，爰確定第一審
    訴訟費用額如主文第2 項所示。
據上論結，本件原告之訴為無理由，依行政訴訟法第237條之7、
第237 條之8 第1 項、第237 條之9 第1 項、第236 條、第98條
第1 項前段，判決如主文。
中    華    民    國  111     年    1    月    18    日
                  行政訴訟庭  法  官  謝琬萍
以上正本係照原本作成。
如不服本判決，應於判決送達後20日內，向本院提出上訴狀並表
明上訴理由（原判決所違背之法令及其具體內容或依訴訟資料可
認為原判決有違背法令之具體事實），其未載明上訴理由者，應
於提出上訴後20日內向本院補提理由書（上訴狀及上訴理由書均
須按他造人數附繕本，如未按期補提上訴理由書，則逕予駁回上
訴），並應繳納上訴裁判費新臺幣750元。
中    華    民    國   111    年    1     月    18    日
                              書記官  林麗文